---
title: "PROBLEMAS RESUELTOS TD"
author: "Carmen Puerto Moron"
date: "`r Sys.Date()`"
format:
  typst:
    fig-format: png
  html: default
---

## Ejercicio 1

Un departamento universitario debe decidir qué modalidad de examen aplicar en una asignatura. La efectividad de cada decisión dependerá del nivel de preparación del alumnado ese año.

| **Estrategia (D)** | **E1 (Alumnos muy preparados)** | **E2 (Preparación media)** | **E3 (Preparación baja)** |
|:----------------|:---------------------------:|:-----------------------:|:---------------------:|
| **D1 – Examen tipo test** | 9 | 7 | 4 |
| **D2 – Examen de desarrollo** | 8 | 6 | 5 |
| **D3 – Examen mixto (test + desarrollo)** | 8 | 7 | 6 |
| **D4 – Trabajo práctico en grupo** | 6 | 8 | 7 |

Los valores representan la media esperada de calificaciones sobre 10.

Resolución de dicho problema:

```{r}
source("teoriadecision_funciones_incertidumbre.R")

# Tabla de resultados (notas esperadas)
tabla1 = crea.tablaX(c(9,7,4,
                       8,6,5,
                       8,7,6,
                       6,8,7),4,3)


```

**Apartado a)** Suponiendo que los valores son beneficios (mayor nota = mejor)

```{r}
# Pesimista
p_pes = criterio.Wald(tabla1, T)
p_pes$AlternativaOptima

# Optimista
p_opt = criterio.Optimista(tabla1, T)
p_opt$AlternativaOptima

# Hurwicz
p_hur = criterio.Hurwicz(tabla1, T)
p_hur$AlternativaOptima

# Gráfico Hurwicz
dibuja.criterio.Hurwicz(tabla1, favorable = TRUE)

# Savage
p_savage = criterio.Savage(tabla1, T)
p_savage$AlternativaOptima

# Laplace
p_laplace = criterio.Laplace(tabla1, T)
p_laplace$AlternativaOptima

# Punto ideal
p_puntoideal = criterio.PuntoIdeal(tabla1, T)
p_puntoideal$AlternativaOptima

# Todos los criterios
#install.packages("tinytable")
tinytex::reinstall_tinytex(repository = "illinois")
tinytex::tlmgr_install("tabularray")
library(tinytable)
tt(criterio.Todos(tabla1, 0.5, favorable = FALSE), rownames = TRUE)

``` 
**Conclusión**

La mayoría de los criterios (Wald, Hurwicz, Laplace y Punto Ideal) recomiendan la alternativa D3 (examen mixto), ya que es la opción más equilibrada frente a los diferentes niveles de preparación del alumnado.
El criterio Optimista selecciona D1 (test), que ofrece la mayor nota posible si los alumnos están muy preparados, mientras que el criterio Pesimista destaca D3 por su estabilidad.

En conclusión, D3 – examen mixto es la opción más razonable y robusta ante la incertidumbre.


**Apartado b)** Suponiendo que los valores son “costes” (esfuerzo del profesor)

```{r}

# Pesimista
p3c_pes = criterio.Wald(tabla1,F)
p3c_pes$AlternativaOptima

# Optimista
p3c_opt = criterio.Optimista(tabla1,F)
p3c_opt$AlternativaOptima

# Hurwicz
p3c_hur = criterio.Hurwicz(tabla1,F)
p3c_hur$AlternativaOptima

# Gráficos Hurwicz
dibuja.criterio.Hurwicz(tabla1, favorable=FALSE)
dibuja.criterio.Hurwicz_Intervalos(tabla1, favorable=FALSE)

# Savage
p3c_savage = criterio.Savage(tabla1,F)
p3c_savage$AlternativaOptima

# Laplace
p3c_laplace = criterio.Laplace(tabla1,F)
p3c_laplace$AlternativaOptima

# Punto ideal
p3c_puntoideal = criterio.PuntoIdeal(tabla1,F)
p3c_puntoideal$AlternativaOptima

# Todos los criterios
tt(criterio.Todos(tabla1, 0.5, favorable = FALSE), rownames = TRUE)

 
```

**Conclusión**

Si interpretamos los valores como costes (esfuerzo requerido), la mejor alternativa pasa a ser D1 (examen tipo test), pues implica menos esfuerzo para corregir y administrar.
Por tanto, la decisión óptima dependerá del objetivo:

- Si se busca maximizar rendimiento del alumnado, elegir D3.

- Si se busca minimizar el esfuerzo docente, elegir D1.



## EJERCICIO 2

Una persona está planificando sus vacaciones de verano. Debe elegir entre tres destinos y sabe que el disfrute del viaje dependerá del clima durante esas fechas.

| **Alternativa (D)** | **E1 (Clima soleado)** | **E2 (Clima variable)** | E3 **(Clima lluvioso)** |
|:-----------------|:------------------:|:-------------------:|:-------------------:|
| **D1 – Playa** | 9 | 6 | 2 |
| **D2 – Ciudad cultural** | 7 | 8 | 5 |
| **D3 – Turismo rural** | 6 | 7 | 8 |

Los valores representan una puntuación de satisfacción personal de 0 a 10.

Resolución de dicho problema:

```{r}
source("teoriadecision_funciones_incertidumbre.R")

# Tabla de satisfacción
tabla2 = crea.tablaX(c(9,6,2,
                       7,8,5,
                       6,7,8),3,3)
```

**Apartado a)**Suponiendo que los valores son beneficios (mayor satisfacción = mejor)

```{r}
# Pesimista
p4_pes = criterio.Wald(tabla2,T)
p4_pes$AlternativaOptima

# Optimista
p4_opt = criterio.Optimista(tabla2,T)
p4_opt$AlternativaOptima

# Hurwicz
p4_hur = criterio.Hurwicz(tabla2,T)
p4_hur$AlternativaOptima

# Gráfico Hurwicz
dibuja.criterio.Hurwicz(tabla2, favorable=T)

# Savage
p4_savage = criterio.Savage(tabla2,T)
p4_savage$AlternativaOptima

# Laplace
p4_laplace = criterio.Laplace(tabla2,T)
p4_laplace$AlternativaOptima

# Punto ideal
p4_puntoideal = criterio.PuntoIdeal(tabla2,T)
p4_puntoideal$AlternativaOptima

# Todos los criterios
library(tinytable)
tt(criterio.Todos(tabla2, 0.5, favorable = TRUE), rownames = TRUE)

```

**Conclusión**

El análisis muestra que la mayoría de criterios (Wald, Laplace, Hurwicz y Punto Ideal) seleccionan D2 (Ciudad cultural), ya que ofrece satisfacción alta en casi todos los climas.
El criterio Optimista elegiría D1 (Playa), porque proporciona la máxima puntuación posible (9) si el clima es perfecto.

Por tanto, si la persona quiere una opción segura y equilibrada, el destino ideal sería una ciudad cultural (D2); si es optimista y confía en el buen tiempo, puede elegir D1 (Playa).





